【裁判字號】    99,交抗,921
【裁判日期】    990322
【裁判案由】    違反道路交通管理處罰條例
【裁判全文】
臺灣高等法院交通事件裁定             99年度交抗字第921號
抗  告  人
即受處分人  甲○○
上列抗告人因違反道路交通管理處罰條例案件，不服臺灣臺北地
方法院99年度交聲字第77號，中華民國99年2 月23日裁定，提起
抗告，本院裁定如下：
    主  文
抗告駁回。
    理  由
一、原處分意旨略以：受處分人甲○○於民國（下同）98年9月9
    日下午9時5分許，在臺北市○○區○○路二段416巷2號阿昌
    鵝肉小吃店飲酒後，仍駕駛車牌號碼DY-8265 號自小客車，
    於同日下午9 時40分許，行經臺北市○○區○○路二段與南
    海路口，追撞案外人何明杰同向停放路旁之車牌號碼1811-K
    G 號自小客車，為何明杰報案後，經臺北市政府警察局萬華
    分局莒光派出所員警到場處理，發現甲○○昏睡於駕駛座上
    ，其駕駛之DY-8265號自小客車引擎發動，排檔位置於D檔，
    且身上散發濃厚酒味，因甲○○拒絕接受酒精濃度呼氣檢測
    ，遂由119 人員協助將甲○○送往臺北市立聯合醫院中興院
    區，逕行強制抽血檢測，經抽血檢測血液中酒精濃度達320M
    G/DL，換算呼氣酒精濃度為1.52MG/L，員警乃以受處分人違
    反道路交通管理處罰條例第35條第1項第1款之行為製單舉發
    ，嗣經臺灣臺北地方法院檢察署檢察官為緩起訴，緩起訴期
    間為2 年。原處分機關乃於98年12月10日依前開條例第35條
    第1項第1款規定，裁處受處分人吊扣駕駛執照12個月，嗣再
    依前開條例第24條第1項第2款規定，補正裁處受處分人應接
    受道路交通安全講習（業於99年2月3日合法送達）。
二、抗告意旨略以：抗告人當日晚上9時許，駕駛車牌號碼DY-82
    65號自小客車至中華路二段478 號旁停車，即前往附近阿昌
    鵝肉小吃店飲酒，因自覺身體不適，於同日晚上9 時30分許
    回前開車內休息，並發動車子吹冷氣，等候家人接回家休息
    ，期間不知不覺昏睡，並無駕車行為，且當時車子緊靠路邊
    停放並無移動，為此提出抗告，請求撤銷原裁定云云。
三、按汽車駕駛人飲用酒類後其吐氣所含酒精濃度超過每公升0.
    25毫克以上者，不得駕車，道路交通安全規則第114條第2款
    定有明文。次按汽車駕駛人，駕駛汽車經測試檢定有酒精濃
    度超過規定標準者，處新臺幣（下同）15000元以上60000元
    以下罰鍰，並當場移置保管該汽車及吊扣其駕駛執照1 年；
    又汽車駕駛人，有第35條第1 項規定之情形，應接受道路交
    通安全講習，道路交通管理處罰條例第35條第1項第1款、第
    24條第1項第2款分別亦有明文。
四、經查：
  (一)抗告人即受處分人甲○○於前揭時、地，飲酒後仍駕駛車牌
    號碼DY-8265 號自小客車，追撞何明杰停放路旁之車牌號碼
    1811-KG 號自小客車，為何明杰報案後，經臺北市政府警察
    局萬華分局莒光派出所員警到場處理，抗告人經逕行強制抽
    血檢測，其血液中酒精濃度達320MG/DL，換算呼氣酒精濃度
    為1.52MG/L，員警乃以抗告人違反道路交通管理處罰條例第
    35條第1項第1款之行為製單舉發等事實，業經原審調取臺灣
    臺北地方法院檢察署98年偵字第22462 號卷宗，核閱卷內相
    關事證無誤，且抗告人於該案偵查中亦坦承確有酒後駕車之
    行為，陳稱：伊喝酒後休息時有發動引擎，不小心撞到停在
    伊前面證人何明杰的車子等語明確（見上開偵卷第48頁），
    而同意接受該署檢察官為緩起訴處分乙節，亦有上開偵查卷
    可考，本件復有臺北市政府警察局舉發違反道路交通管理事
    件通知單、臺北市政府警察局萬華分局98年10月2 日北市警
    萬分交字第09832656300 號函、聯合醫院中興院區臨床病理
    緊急生化檢驗報告附卷可稽；且同一事實抗告人亦涉犯刑法
    第185條之3公共危險罪，業經臺灣臺北地方法院檢察署檢察
    官於98年10月30日以98年度偵字第22462 號為緩起訴處分，
    緩起訴期間為2年，抗告人應於緩起訴處分確定後4個月內向
    國庫支付15萬元，並於10個月內按觀護人指示，準時參加法
    治教育講座6 小時，而上開緩起訴處分亦經依職權送臺灣高
    等法院檢察署再議後於98年11月30日確定，緩起訴期間於98
    年11月30日起迄100 年11月29日止等情，亦有前開緩起訴處
    分書、本院被告前案紀錄表在卷可佐，是抗告人之違規行為
    ，堪以認定。至抗告人前開辯解部分，若抗告人確僅有發動
    引擎而無駕駛行為，何以車牌號碼DY-8265 號自小客車之排
    檔位置係位於D 檔？甚而向前行駛致撞擊前方靜止之何明杰
    上開車輛？故其所辯，自無可採。
  (二)按行政罰法第1 條規定「違反行政法上義務而受罰鍰、沒入
    或其他種類行政罰之處罰時，適用本法。但其他法律有特別
    規定者，從其規定」，足認行政罰法係屬行政罰之基本法，
    而道路交通管理處罰條例本質上係屬行政罰，此觀該條例第
    1條、第2條將交通違規行為所定之法律效果包括罰鍰、吊扣
    證照等均名列為行政罰甚明，是違反道路交通管理處罰條例
    之裁罰事件，自有行政罰法之適用，合先敘明。再揆諸行政
    罰法第26條規定所謂一事不二罰之原則，究其立法目的，係
    因一行為同時觸犯刑事法律及違反行政法上義務規定時，由
    於刑罰與行政罰同屬對不法行為之制裁，而刑罰之懲罰作用
    較強，故依刑事法律處罰，即足資警惕時，實無一事二罰再
    處行政罰之必要。是因同時觸犯刑事法律及違反行政法上義
    務規定之行為，行政機關得否科以與刑罰相類之行政罰處罰
    ，端視該行為之刑事訴追或審判程序終局結果而定，在刑事
    訴追、審判程序尚未終局確定前，行政機關自不得逕予裁罰
    ，至於沒入或其他種類行政罰，因兼具維護公共秩序之作用
    ，其內容具有特殊性，與行政目的之達成密切攸關，行政機
    關自仍得併予裁處。此所稱「其他種類行政罰」，係指違反
    行政法上之義務應受「裁罰性」之「不利處分」而言，依行
    政罰法第2 條規定，應包括行政上限制或禁止效力之吊扣證
    照、禁止考領駕照及強制施以道路交通安全講習等處分在內
    。是原處分機關依道路交通管理處罰條例第35條第1項第1款
    、第24條第1項第2款規定，裁處吊扣駕駛執照12個月及施以
    道路交通安全講習部分，依前開規定及說明，此二部分之處
    分係屬罰鍰以外之其他種類行政罰，因兼具維護公共秩序之
    作用，為達行政目的，原處分機關此部分之併予裁處，於法
    並無不合。
五、綜上所述，抗告人確有於前揭時、地，飲酒後仍駕駛車牌號
    碼DY-8265 號自用小客車，經測試檢定酒精濃度超過規定標
    準之違規行為，原處分機關依前開條例第35條第1項第1款、
    第24條第1項第2款（裁決書業已補正）之規定，裁處吊扣駕
    駛執照12個月、施以道路交通安全講習之其他種類行政罰部
    分，核無違誤，原審法院據此駁回抗告人之聲明異議，經核
    並無不合。抗告意旨猶執陳詞，指摘原裁定不當，為無理由
    ，應予駁回。
據上論斷，應依道路交通管理處罰條例第89條，道路交通案件處
理辦法第26條，刑事訴訟法第412條，裁定如主文。
中    華    民    國    99    年       3    月  22    日
                  刑事第三庭審判長法  官  陳博志
                                  法  官  陳德民
                                  法  官  劉興浪
以上正本證明與原本無異。
不得再抗告。
                                  書記官  王詩涵
中    華    民    國    99    年    3     月    22    日

司法院資訊處製作；財團法人民間司法改革基金會備份。
